臺灣桃園地方法院民事判決　　　　　　　　　　　　八十七年度重訴字第一七七號
　　原　　　告　午○○
　　　　　　　　酉○○
　　右二人共同
　　訴訟代理人　江松鶴律師
　　複 代 理人　蔡榮德律師
　　　　　　　　謝淑芬律師
　　被　　　告　甲○○
　　　　　　　　丙○○
　　　　　　　　丁○○
　　右三人共同
　　訴訟代理人　黃秋田律師
　　被　　　告　寅○○○
　　　　　　　　丑○○
　　　　　　　　壬○○
　　　　　　　　子○○
　　　　　　　　癸○○
　　　　　　　　申○○○
　　　　　　　　辛○○
　　　　　　　　辰○○○
　　　　　　　　庚○○
　　右九人共同
　　訴訟代理人　丁○○
　　複 代 理人　 黃秋田律師
　　被　　　告　戊○○
　　　　　　　　乙○○
　　右二人共同
　　訴訟代理人　蔡文浩律師
　　複 代 理人　張宜暉
　　被　　　告　巳○○○
　　　　　　　　未○○○
　　　　　　　　卯○○
　　　　　　　　己○○
當事人間請求分割共有物事件，本院於民國九十三年九月二十四日言詞辯論終結，判
決如下：
    主    文
被告己○○、丁○○、寅○○○、丑○○、壬○○、子○○、癸○○、申○○○、辛○○、辰○○○、庚○○應就其被繼承人徐彭錢妹所有坐落桃園縣龍潭鄉○○○段一
八一之二及一八一之四地號二筆土地，應有部分各四十五分之四，辦理繼承登記。
兩造共有坐落桃園縣龍潭鄉○○○段一八一之二及一八一之四地號二筆土地准予合併
分割，其分割方式為：如附圖一所示Ａ１、Ａ２、Ａ３、Ａ４部分土地（面積九十四
平方公尺）由被告甲○○所有。如附圖一所示Ｂ１、Ｂ２部分土地（面積一百八十七
平方公尺）由被告丙○○所有。如附圖一所示Ｃ１、Ｃ２部分土地（面積一百五十平
方公尺），由被告己○○、丁○○、寅○○○（以上三人應有部分各四分之一）、丑
○○、壬○○、子○○、癸○○、申○○○、辛○○、辰○○○、庚○○（以上八人
應有部分各三十二分之一）共有。如附圖一所示Ｄ１、Ｄ２部分土地（面積四百十二
平方公尺）歸原告酉○○所有。如附圖一所示Ｅ１部分土地（面積一百八十七平方公
尺）歸原告午○○所有。如附圖一所示Ｆ１、Ｆ２、Ｆ３、Ｆ４部分土地（面積一百
八十七平方公尺）由被告戊○○所有。如附圖一所示Ｇ１、Ｇ２、Ｇ３、Ｇ４、Ｇ５
、Ｇ６部分土地（面積一百八十七平方公尺）由被告乙○○所有。如附圖一所示Ｈ１
、Ｈ２部分土地（面積九十四平方公尺）由被告卯○○所有。如附圖一所示Ｉ１、Ｉ
２、Ｉ３、Ｉ４、Ｉ５部分土地（面積九十四平方公尺）由被告巳○○○所有。如附
圖一所示Ｊ１、Ｊ２、Ｊ３、Ｊ４、Ｊ５、Ｊ６部分土地（面積九十四平方公尺）由
被告未○○○所有。
訴訟費用由兩造依附表二所示比例負擔。
    事    實
壹、原告方面：
一、聲明：
  （一）、被告己○○、丁○○、寅○○○、丑○○、壬○○、子○○、癸○○、蔡
          張玉嬌、辛○○、辰○○○、庚○○等十一人應就其被繼承人徐彭錢妹所
          有坐落桃園縣龍潭鄉○○○段一八一之二及一八一之四地號等二筆土地，
          應有部分各四十五分之四，辦理繼承登記。
  （二）、兩造共有坐落桃園縣龍潭鄉○○○段一八一之二及一八一之四地號二筆土
          地准予分割，其分割方式如方案四：
    １、如附圖二所示Ａ１、Ａ２、Ａ３、Ａ４部分土地（位置以實測為準），面積
        八十七平方公尺，歸被告甲○○所有。
    ２、如附圖二所示Ｂ１、Ｂ２部分土地（位置以實測為準），面積一六六平方公
        尺，歸被告丙○○所有。
    ３、如附圖二所示Ｃ１、Ｃ２部分土地（位置以實測為準），面積一三三平方公
        尺，歸被告己○○、丁○○、寅○○○、丑○○、壬○○、子○○、癸○○
        、申○○○、辛○○、辰○○○、庚○○等十一人共有。
    ４、如附圖二所示Ｄ１、Ｄ２部分土地（位置以實測為準），面積一八五平方公
        尺，按兩造持分共有。
    ５、如附圖二所示Ｅ１、Ｅ２、Ｅ３部分土地（位置以實測為準），面積三六六
        平方公尺，歸原告酉○○所有。
    ６、如附圖二所示Ｆ１部分土地（位置以實測為準），面積八十四平方公尺，由
        被告卯○○所有。
　  ７、如附圖二所示Ｇ１、Ｇ２部分土地（位置以實測為準），面積八十三平方公
        尺，由被告未○○○所有。
    ８、如附圖二所示Ｈ１、Ｈ２、Ｈ３、Ｈ４部分土地（位置以實測為準），面積
        八十四平方公尺，由被告巳○○○所有。
　  ９、如附圖二所示Ｉ１、Ｉ２、Ｉ３、Ｉ４部分土地（位置以實測為準），面積
        一六六平方公尺，由原告午○○所有。
　  １０、如附圖二所示Ｊ１、Ｊ２部分土地（位置以實測為準），面積一六六平方
        公尺，由被告戊○○所有。
　  １１、如附圖二所示Ｋ１部分土地（位置以實測為準），面積一六六平方公尺，
        由被告乙○○所有。
  （三）、訴訟費用由被告負擔。
二、陳述：
（一）、緣坐落桃園縣龍潭鄉○○○段一八一之二、面積一六三０平方公尺及同段一
        八一之四地號、面積五十六平方公尺二筆土地（下稱系爭土地）係原告與被
        告共有，系爭土地二筆之共有人均相同，二筆土地上兩造之應有部分、應繼
        分均如附表一所示。而原告酉○○就系爭土地之應有部分，業於本件繫屬鈞
        院後之八十八年三月二十二日移轉登記予第三人蘇惠美所有，本件判決之效
        力應及於第三人蘇惠美。其中原共有人徐彭錢妹業已死亡，經查其繼承人即
        被告己○○、丁○○、寅○○○及已死亡之張徐寶妹，而張徐寶妹之繼承人
        為丑○○、壬○○、子○○、癸○○、申○○○、辛○○、辰○○○、庚○○等人，渠等迄今未就徐彭錢妹之應有部分（二筆土地各為四十五分之四）
        辦理繼承登記，故請求被告己○○、丁○○、寅○○○、丑○○、壬○○、
        子○○、癸○○、申○○○、辛○○、辰○○○、庚○○等十一人，首應就
        其被繼承人徐彭錢妹之上開二筆土地權利範圍各四十五分之四，辦理繼承登
        記。
（二）、有關被告九十一年九月廿六日曾以陳報狀提出如附圖一之分割方案，核其分
        割方式，有如下之不當：
　１、對原告並不公平。
　２、原告若依附圖一所示取得Ｄ之部分，則原告之建築線過小且所分得之部分均為
      內部之土地，無面臨中豐路，原告損失不貲。懇請鈞院斟酌本件一八一之四地
      號土地係面臨馬路之建地，亦為建築線，而原告午○○有九分之一持分，原告
      酉○○有四十五分之十一之持分（現繼受人為蘇惠美）。
（三）、有關本件分割方案何者為妥適，經鈞院命桃園縣大溪地政事務所於九十三年
        二月二日勘測，其提出複丈成果圖有方案一及方案二，謹就方案一及方案二
        表示意見如后：
　１、就方案一部分：藍色方塊為現有建物，紅線係分割線。依圖可悉，幾乎每一建
      物均被分割線切過，若依此方案分割土地，則幾乎所有建物將面臨全部拆除之
      情況，故此方案雙方均不同意。
　２、就方案二部分：藍色方塊為現有建物，紅線係分割線。如原告酉○○分得之編
      號Ｋ、Ｍ、Ｏ部分，則因編號Ｏ之土地為槌形袋地，且須經編號Ｋ及Ｍ之土地
      方能通往公路。再者，編號Ｋ、Ｍ現為被告徐彭錢妹之建物，尚待拆除。本件
      原告酉○○之土地持分為四十五分之十一，以其如此多之持分卻分得袋地，則
      顯失公平與合理。
（四）、鈞院依雙方之意見再請桃園縣大溪地政事務所提出方案三（即附圖一）與方
        案四（即附圖四），茲再就方案三與方案四表示意見如后：
　１、就方案三（即附圖一）而言：
　　（１）、此一分割方案對被告每一人均有利，惟獨對原告兩人均不利。
　　（２）、本件之建地並無任何分管契約，且目前之建物均係違章建物，根本無保
            護之必要。
　　（３）、原告兩人之持分合計占三分之一強左右，若以此方案則原告分得之土地
            面臨中豐路之建築線不到四分之一。故此方案顯然並非公平與合理。
　２、就方案四（即附圖二）而言：
　　（１）、原告認為此一方案對每一共有人均有考慮到其建築問題。
　　（２）、若Ｄ１、Ｄ２規劃為道路用地且由原被告依持分共有，則分得後面土地
            之人可合法建築，且可利用此一道路作為空地比，不僅增加後面土地所
            有權人之建地率與容積率，且可自由通行出入。
　　（３）、此一方案就不會有袋地之問題。
　　（４）、基右所述，此分案對原被告均公平且合理。
（五）、
　１、本件原告酉○○係於民國六十五年十月十四日登記取得本件龍潭鄉○○○段一
      八一之二地號土地，權利範圍：四十五分之十一，嗣於八十八年三月二十二日
      間贈與配偶蘇惠美，有土地登記簿謄本可查。
　２、原告午○○於民國六十九年八月四日登記取得本件龍潭鄉○○○段一八一之二
      號土地，權利範圍：九分之一。
　３、另於八十三年八月十七日，本件一八一之二地號逕為分割出一八一之四地號。
　４、再者：
　　（１）、被告戊○○於七十年七月一日因判決移轉而登記取得本件土地，權利範
            圍：九分之一，故其上之建物係在原告取得土地之後之違建。
　　（２）、被告丙○○於七十八年四月二十四日繼承登記取得本件土地，嗣於七十
            八年、八十年及八十一年歷次買賣取得本件土地，合計權利範圍：九分
            之一。
　　（３）、被告甲○○於七十八年七月十二日買賣登記取得本件土地，權利範圍：
            三六○分之二○。
　　（４）、被告卯○○於八十六年十一月十一日拍賣登記取得本件土地，權利範圍
            ：三六○分之二○。
　　（５）、基右所述可知，被告戊○○、丙○○、甲○○、卯○○等人取得本件土
            地之時間皆晚於原告酉○○及午○○。再者，被告戊○○、丙○○、徐
            文芳在本件土地上之建物皆無建物權狀，係屬違章建物。雖丙○○有提
            出建物之照片及相關資料，但經原告細核該資料，根本無法證明其年久
            之矮磚造房屋之面積為何，故被告戊○○、丙○○、甲○○彼等之建物
            均屬違章。況原被告間並無任何分管契約，彼等之建物均屬未經全體共
            有人同意之違章建物。為保有其不合法之建物，而堅持分割取得大部分
            臨路之土地，此對比被告戊○○等人早取得本件土地之原告是否公平？
（六）、綜上所述，本件系爭土地依其使用目的非不能分割，且兩造間並無不能分割
        之約定，因無法協議分割，爰依民法第八百二十三條、第八百二十四條之規
        定，提起本件訴訟，並請鈞院判決如訴之聲明，或變賣分割。
三、證據：提出土地登記簿謄本、
    人持分比例表（即附表一）等為證。
貳、被告甲○○、丙○○、丁○○、寅○○○、丑○○、壬○○、子○○、癸○○、
    申○○○、辛○○、辰○○○、庚○○方面：
一、聲明：原告之訴駁回。訴訟費用由原告負擔。
二、陳述：
（一）、「共有物之分割，依共有人協議之方法為之。」、「分割之方法，不能協議
        者，法院得依任何共有人之聲請，命為左列之分配：一、以原物分配於各共
        有人。」、「以原物分配時，如共有人中，有不能按其應有部分受分配者，
        得以金錢補償之。」為民法第八百二十四條所明定。而「分割方法應參酌分
        割結果所致共有人之經濟效益，如果須拆除共有人之地上房屋，即應慎加考
        慮，不能以此係將來執行問題，認與分割之方法無關，而不加斟酌。」，此
        亦為司法院七十年八月三十一日七十一院台廳一字第四九二七號函所明示。
        查卷附方案一除被告戊○○之房屋外，餘被告寅○○○等人繼承自徐彭錢妹
        之四層樓房屋，甲○○、丙○○等人之建物均需拆除，將造成社會資源之重
        大浪費，加以二造均反對此二方案，故此二方案均非適宜之分割方案。
（二）、被告丁○○、寅○○○、丑○○、壬○○、子○○、癸○○、申○○○、辛○○、辰○○○、庚○○等十人，為徐彭錢妹之繼承人，願就所應分配之土
        地依原應繼承之應繼分維持共有。另徐彭錢妹之繼承人己○○也願與被告丁○○、寅○○○、丑○○、壬○○、子○○、癸○○、申○○○、辛○○、
        辰○○○、庚○○等人維持共有，於鈞院九十二年十月十五日言詞辯論筆錄
        第二頁第十五行記載在卷。另參酌民法第八百二十九條規定：「公同關係存
        續中，各公同共有人，不得請求分割其公同共有物。」，故就被告己○○、
        丁○○、寅○○○、丑○○、壬○○、子○○、癸○○、申○○○、辛○○
        、辰○○○、庚○○等十一人，在其公同共有關係終止前，依法亦應維持公
        同共有關係。
（三）、被告等人認為採行方案三（即附圖一）進行分割，為最佳之分割方案，其理
        由如下：
  １、此分割方案為全體被告所贊成，最符合多數人之利益。
  ２、方案三（即附圖一），原告所分得之土地已直接面臨中豐路，依現有之建蔽率
      及容積率計算，原告等人建築使用應無疑問。
  ３、被告卯○○、巳○○○及未○○○之土地，要單獨使用也可以，各要合併使用
      也可以。
  ４、系爭土地為徐家之祖產，原告係向二房之繼承人買得，當時二房分配使用之區
      域，與現今原告受分配之位置相當，符合原告當初買地之預期。
  ５、此分割方案與現行共有人之現狀最符合。
（四）、再按，分割共有物，應以消滅共有關係為目的，故除共有人仍願維持其共有
        關係外，均應以將土地分配各共有人單獨共有為前提。原告所竭力主張之方
        案四（即附圖二），被告等認為基於下列理由，應非最佳分割方案：
  １、方案四中需留設五米寬之道路，所占面積為一八五平方公尺，而本件兩造合併
      分割之土地坐落龍潭鄉○○○段第一八一之二地號土地，其面積一六三０平方
      公尺，坐落同段第一八一之四地號土地，面積為五六平方公尺，合計為一六八
      六平方公尺，方案四之道路占總面積之百分之十點九七，將來只能作為道路使
      用，顯非土地之最佳使用方案。
  ２、又毗鄰之同鄉○○路，也僅有均四米之寬度，原告卻主張在系爭土地上留設五
      米寬之道路，顯不符經濟原則。
  ３、全體被告亦不願就道路維持共有。
  ４、方案四（即附圖二）將被告卯○○、巳○○○、未○○○分得部分相隔兩地，
      與其三人所稱希望其三人分得之部分相連在一起之期待不符。
  ５、被告戊○○之房屋需要改向。
（五）、被告丙○○所有坐落系爭土地上之門牌號碼為「桃園縣龍潭鄉○○村○○路
        二六三、二六五號房屋」存在已有多時，此自房屋係土角造觀之即明。前述
        房屋因中豐路拓寬，所以被告丙○○即依臺灣省拆除合法建築物剩餘部份就
        地整建辦法整建，此有桃園縣龍潭鄉公所民國八十六年二月五日龍鄉建字第
        八六○○二四○二號函可稽，而被告丙○○之房屋也依法繳稅，併有房屋稅
        繳款書足憑，故被告丙○○之房屋應非違法建物可明。
（六）、另被告甲○○所有門牌號碼為「桃園縣龍潭鄉○○路二六七號」建物，早在
        民國六十六年五月即已建築完成，此有房屋稅籍證明書可稽，而我國政府在
        民國六十六年十一月二十五才實施建築管理，所以被告甲○○之房屋應非違
        法建物可明。
三、證據：被告丙○○提出桃園縣龍潭鄉公所八十六年二月五日龍鄉建字第八六００
    二四０二號函一份、相片一張及房屋稅繳款書二張為證。被告甲○○則提出桃園
    縣稅捐稽徵處大溪分處之房屋稅籍證明書一份為證。
參、原告戊○○、乙○○、卯○○、巳○○○、未○○○、己○○部分：
一、聲明：駁回原告之訴，訴訟費用由原告負擔。
二、陳述：
（一）、被告戊○○稱伊只要求伊的房子即附圖一Ｆ１要保留，房子有路可通中豐路
        。被告乙○○稱伊希望分得之土地與被告戊○○之土地相連，戊○○所有Ｆ
        １房屋旁的水井，也希望能分給伊及伊的土地要能與中豐路相通，被告戊○○及乙○○均贊同方案三（即附圖一），不贊成原告所主張之方案四（即附
        圖二）。
（二）、被告卯○○、巳○○○及未○○○稱伊三人分得的土地要相連在一起，並面
        向中豐路，伊三人均贊成方案三（即附圖一）之分割方案，不贊成原告所主
        張之方案四（即附圖二），依方案四，伊三人之土地不相連，且被告卯○○
        之土地沒有面向中豐路。
（三）、被告己○○同意分割方案三（即附圖一），且願與被告丁○○、寅○○○、
        丑○○、壬○○、子○○、癸○○、申○○○、辛○○、辰○○○、庚○○
        等人保持共有。
肆：本院依職權向桃園縣政府函詢系爭一八一之四地號土地可否細分及履勘系爭土地
    後囑託桃園縣大溪地政事務所就系爭土地之地上物位置面積及分割方式予以測量
    。
    理    由
一、按共有物之分割，於共有人全體有法律上之利害關係，須共有人全體始得為之，
    故請求分割共有物之訴，屬於民事訴訟法第五十六條第一項所稱訴訟標的，對於
    共同訴訟之各人必須合一確定，最高法院四十二年度台上字第三一八號可資參照
    。是分割共有物之訴係屬必要共同訴訟，提起分割共有物之訴須以同意分割之人
    為原告，以不同意分割之人為被告，即共有人全體為當事人，其訴訟當事人始為
    適格。本件原告起訴時誤列已死亡之被告張徐寶妹（為徐彭錢妹之繼承人之一）
    為共有人，後具狀撤回張徐寶妹，並具狀追加張徐寶妹之繼承人丑○○、壬○○
    、子○○、癸○○、申○○○、辛○○、辰○○○、庚○○為被告，此訴之追加
    核與民事訴訟法第二百五十五條第一項第五款規定相符，程序並無不合，應予准
    許。
二、原告起訴主張坐落桃園縣龍潭鄉○○○段一八一之二、一八一之四地號二筆土地
    即系爭土地，為原告與被告所共有，系爭土地二筆之共有人均相同，二筆土地上
    兩造之應有部分及應繼分均如附表一所示。其中原共有人徐彭錢妹業已去世，經
    查其繼承人即被告己○○、丁○○、寅○○○及已死亡之張徐寶妹，而張徐寶妹
    之繼承人為丑○○、壬○○、子○○、癸○○、申○○○、辛○○、辰○○○、
    庚○○等人，迄今均未辦理繼承登記，而原告酉○○就系爭土地之應有部分，業
    於本件繫屬本院後之八十八年三月二十二日移轉登記予第三人蘇惠美所有。而因
    兩造無法就系爭土地二筆達成分割之協議，爰訴請系爭土地二筆予以合併分割等
    語。業據原告提出系爭土地登記簿謄本、
    例表等為證，且為被告所不爭執，自堪信為真實。
三、按共有物因物之使用目的不能分割，或共有人間契約訂有不分割期限者外，各共
    有人得隨時請求分割共有物；又共有物分割之方法，共有人不能協議決定者，法
    院得因任何共有人之聲請，以原物分配或變價分配之，民法第八百二十三條第一
    項及第八百二十四條第二項定有明文。系爭坐落桃園縣龍潭鄉○○○段一八一之
    四號土地，面積僅有五十六平方公尺，經本院依職權向桃園縣政府函詢結果，該
    府函覆該筆土地之使用分區及使用地類別為鄉村區乙種建築用地且未申請建築許
    可，應無最小面積及禁止再分割（細分）之限制，此有該府八十九年四月二十五
    日八九府地測字第０七六二八一號函一份附卷可稽。且系爭土地二筆於本事件審
    理過程中，由被告等人設法移轉部分應有部分，而使系爭土地各筆之共有人均相
    同，致系爭土地二筆得以合併分割，從而該筆土地分割是否有最小面積法令限制
    之問題，已不復存在；又系爭土地上現有地上物之坐落位置及占用系爭土地之面
    積，業經本院函囑桃園縣大溪地政事務所予以測量，並經該所於八十九年七月五
    日複丈製有土地複丈成果圖一份在卷可參，合先敘明。
四、本件兩造之爭點為附圖一（即兩造於本院九十三年九月二十四日最後言詞辯論期
    日所謂之方案三），或附圖二（即兩造於本院九十三年九月二十四日最後言詞辯
    論期日所謂之方案四）分割方式何者為適當？原告主張依附圖二之分割方式，而
    被告則主張依附圖一之分割方式。經查：
（一）、系爭土地面臨桃園縣龍潭鄉○○路，為一南北向、雙向均為二車道且係龍潭
        市區來往平鎮、中壢市區○○○道路，平日交通繁忙，路旁兩側均為極佳之
        店面位置，而龍潭鄉規模最大集合住宅「百年大鎮」亦鄰近系爭土地，因此
        兩造均極力爭取分得面臨中豐路之土地，實屬人情之常。但若依附圖二之分
        割方式，將系爭土地中間部位之Ｄ１、Ｄ２劃為道路，使系爭土地面積短少
        一百八十五平方公尺，約占系爭土地面積十分之一強。而該Ｄ１、Ｄ２之道
        路主要係供分得附圖二Ｆ１、Ｅ３及Ｋ１之「三位共有人」通行，甚不符合
        經濟效益。而被告戊○○所有位於附圖二Ｊ１之房屋面臨Ｄ１、Ｄ２者係「
        後門」而非「前門」，其房屋內之客廳、餐廳、衛浴及房間，均必須重新配
        置，因此，即使Ｊ１之房屋面臨Ｄ１、Ｄ２，始符合建築法規之建築線等規
        定，被告戊○○、乙○○仍反對採用附圖二之分割方式。原告酉○○雖自願
        分得附圖二Ｅ１（有臨中豐路）及Ｅ３（未臨中豐路）之位置，惟兩造其餘
        之人均無人願意取得附圖二Ｆ１之位置，因不面臨中豐路之故。
（二）、分割共有物，以消滅共有關係為目的。法院裁判分割共有土地時，除因該土
        地內部分土地之使用目的不能分割或部分共有人仍願維持其共有關係，應就
        該部分土地不予分割或准該部分共有人成立新共有關係外，應將土地分配於
        各共有人單獨所有（參最高法院六十九年台上字第一八三一號判例要旨）。
        本件除原告二人以外，其餘被告均不願就附圖二Ｄ１、Ｄ２部分與原告保持
        共有。揆諸上開說明，自不得採用附圖二之分割方式。
（三）、如附圖一之分割方式，為全體被告所贊同，而被告全體之應有部分亦有四十
        五分之二十九之多，故附圖一應較符合大多數共有人之利益。而附圖一之分
        割方式，除被告戊○○（附圖一Ｆ１、Ｆ２、Ｆ３、Ｆ４）及乙○○（附圖
        一Ｇ１、Ｇ２、Ｇ３、Ｇ４、Ｇ５、Ｇ６）二人面臨中豐路之土地較小外，
        其餘之人土地面臨中豐路之寬度均有三公尺以上（依附圖所示五百分之一比
        例尺計算），原告酉○○土地（如附圖一Ｄ１、Ｄ２）面臨中豐路之寬度約
        有九公尺五十公分、原告午○○土地（如附圖一Ｅ１）面臨中豐路之寬度約
        有六公尺，雖然被告丙○○（如附圖一Ｂ１、Ｂ２）持有土地面積不若原告
        酉○○多、被告甲○○（如附圖一Ａ１、Ａ２、Ａ３、Ａ４）持有土地面積
        不若原告午○○多，但被告丙○○卻面臨比原告酉○○、被告甲○○卻面臨
        比原告午○○更寬的路面，對原告酉○○、午○○而言或有不甚公平之情形
        ，然為了達到全體共有人分得之土地均得以面臨中豐路及以拆除最少地上物
        面積之原則（被告丙○○就其所有坐落附圖一Ａ３之地上建物同意與被告甲○○另行協調拆除之問題、原共有人徐彭錢妹之繼承人即被告丁○○、寅○○○、丑○○、壬○○、子○○、癸○○、申○○○、辛○○、辰○○○、
        庚○○均願拆除附圖一Ｄ１上之鐵皮屋建物，附圖一Ｉ２、Ｊ２、Ｇ３、Ｆ
        ３上之菜園，被告戊○○亦同意不使用，附圖一Ｉ３、Ｊ４、Ｇ５上之磚造
        平房已老舊，被告乙○○亦同意拆除），故附圖一之分割方式應較為可採。
（四）、就被告甲○○所有坐落附圖一Ａ１、Ａ２之地上建物、被告丙○○所有坐落
        附圖一Ａ３、Ｂ１之地上建物及被告戊○○所有坐落附圖一Ｆ１之地上建物
        ，原告主張均係違章建物云云，為被告丙○○、甲○○及戊○○所否認，被
        告丙○○並提出桃園縣龍潭鄉公所八十六年二月五日龍鄉建字第八六００二
        四０二號函一份（函文指被告丙○○所有龍潭鄉○○路二六三、二六五號房
        屋係就地整建）、相片一張及房屋稅繳款書二張為證。被告甲○○則提出桃
        園縣稅捐稽徵處大溪分處之房屋稅籍證明書等為證。經查，原告雖主張被告
        丙○○、甲○○等二人之地上建物屬違建，故分割時不應參酌渠二人地上建
        物之現狀，而分予渠二人較多面臨中豐路之路面等語，但原告主張如附圖二
        之分割方式，亦同樣是參酌被告丙○○、甲○○所有之地上建物現狀，不予
        拆除，渠二人所分得土地面臨中豐路之寬度，均與附圖一相同，且亦不拆除
        被告戊○○之地上建物。從而原告主張被告丙○○、甲○○及戊○○之房屋
        係屬違建等語是否屬實，即無審酌之必要。
（五）、原告另主張如系爭土地無法依附圖二所示方法分割，即請求准予變價分割等
        語。惟按「定共有物分割之方法，固可由法院自由裁量，但亦須以其方法適
        當者為限。本件兩造共有之土地，上訴人請求按其在第一審所提出之圖樣分
        割，被上訴人亦非絕對不願分割。衹求按各人占有形勢以為分割而已，是將
        原物分配於各共有人之原則，兩造已有同意，惟應如何按其成分，劃分地區
        分配於各共有人，或對不能按其應有部分受分配者，如何酌以金錢補償之，
        在審理事實之法院，非不能定一適當之方法以為分割，若遽將土地予以變賣
        ，則兩造在系爭地上建築居住之房屋，勢非拆遷不可，其方法自非適當。」
        ，最高法院五十六年台上字第一六五九號著有判決意旨可資參照。經查系爭
        土地並非不能以適當之方法為分割，若將系爭土地予以變賣，則全部地上建
        物均有拆除之虞，依前揭判決意旨，將系爭土地變賣之方法並非適當。
五、綜上，原告以兩造就系爭土地之分割方法協議不成，爰依民法第八百二十四條第
    二項規定訴請分割，並請求被告己○○、丁○○、寅○○○、丑○○、壬○○、
    子○○、癸○○、申○○○、辛○○、辰○○○、庚○○應就其被繼承人徐彭錢
    妹所有坐落桃園縣龍潭鄉○○○段一八一之二及一八一之四地號二筆土地，應有
    部分各四十五分之四，先予辦理繼承登記，即無不合，應予准許。本院考量系爭
    土地利用之經濟效益，顧全大多數共有人之利益及減少對地上物之損害後，認以
    附圖一之分割方法為適當，諭知如主文第一、二項所示。
六、依民事訴訟法第八十條之一規定，因共有物分割、經界或其他性質上類似之事件
    涉訟，由敗訴當事人負擔訴訟費用顯失公平者，法院得酌量情形，命勝訴之當事
    人負擔其一部。查共有人因共有物分割之方法不能協議決定，而提起請求分割共
    有物之訴，應由法院依民法第八百二十四條命為適當之分配，不受任何共有人主
    張之拘束，即不得以原告所主張分割方法之不當，遽為駁回分割共有物之訴之判
    決，然僅因原告提起分割共有物訴訟，即命被告等應負擔全部之訴訟費用，難免
    失允。從而，本院酌量情形，爰命兩造依附表二所示比例負擔訴訟費用，以符公
    平。
七、據上論結，原告之訴為有理由，依民事訴訟法第七十八條、第八十條之一、第八
    十五條第一項後段，判決如主文。
中　　　華　　　民　　　國　　九十三　　年　　　十　　　月　　 十五 　　日
                                臺灣桃園地方法院民事第三庭
                                    法　官  張淑芬
正本係照原本作成
如對本判決上訴，須於判決送達後廿日內向本院提出上訴狀
                                    書記官  簡維萍
中　　　華　　　民　　　國　　九十三　　年　　　十　　　月　　 十五 　　日
